【裁判字號】    91,交上易,354
【裁判日期】    920107
【裁判案由】    過失傷害
【裁判全文】
臺灣高等法院刑事判決                          九十一年度交上易字第三五四號
    上  訴  人  臺灣板橋地方法院檢察署檢察官
    被      告  乙○○  男  五.
右上訴人因被告過失傷害案件，不服臺灣板橋地方法院九十一年度交易字第三０五號
，中華民國九十一年八月三十日第一審判決（起訴案號：臺灣板橋地方法院檢察署九
十一年度偵字第七七一一號），提起上訴，本院判決如左：
    主  文
上訴駁回。
    事  實
一、乙○○係國光客運公司三重站所屬駕駛員，為從事駕駛業務之人。民國九十年十
    一月四日十時三十分許，乙○○駕駛車牌號碼ＦＡ－一八七號營業用大客車，自
    南投縣出發後，沿國道一號高速公路往臺北方向行駛，同日十三時許行近國道一
    號高速公路泰山收費站前時，其明知於駕駛中應注意車前狀況，隨時應變，按其
    情形亦無不能注意之情事，竟因手持之通行票一張不慎掉落，即不注竟車前狀況
    貿然伸手下去撿拾，致其所駕駛之車號ＦＡ－一八七號營業用大客車，偏向撞擊
    泰山收費站旁之安全島，適坐於車內第一排座位之乘客甲○○，亦疏於注意乘車
    時應全程繫上安全帶，因車輛突然撞停而失去平衡向前猛衝，致前胸撞擊護欄，
    因此受有前胸挫傷之傷害。
二、案經被害人甲○○訴由內政部警政署國道公路警察局第一警察隊報請臺灣板橋地
    方法院檢察署檢察官偵查起訴。
    理  由
一、訊據被告乙○○坦承於右開時、地車禍肇事致告訴人甲○○受傷之事實，然於原
    審及本院均辯稱：告訴人只有胸口受傷，公司表示願賠償二、三萬元，但告訴人
    將其眼睛之病症指為與前開車禍有關，要求三十萬元，伊無法負擔，又告訴人坐
    車未繫安全帶，亦有過失等語。惟查：
  (1)被告承認因其未注意車前狀況致發生本件事故等情，核與告訴人指訴被告之過失
    情節相符。而按汽車行駛時，駕駛人應注意車前狀況，並隨時採取必要之安全措
    施，道路交通安全規則第九十四條第三項定有明文，被告駕車自應注意上述道路
    交通安全之規定，且依當時情狀又無不能注意之情形，竟疏於注意為之，於行經
    高速公路收費站前，為撿拾車內通行票證未專注車前狀況，以致肇事，其有過失
    至為明確。被告指稱告訴人當時未繫安全帶一節，固據告訴人於警訊中自承：事
    故當時我剛好解開安全帶等語明確（見偵查卷第七頁），惟此乃告訴人就所受傷
    害之擴大有無過咎，與被告駕駛行為是否具有過失無涉，被告自不得執以免責。
  (2)又告訴人因被告之過失行為致受有前胸挫傷之傷害，有臺北縣立三重醫院診斷證
    明書一紙在卷為據，核與告訴人所述：伊坐在大客車駕駛座旁，因司機撞安全島
    致伊胸部受傷等語相符（見偵查卷第六頁背面），堪認被告之過失行為與告訴人
    所受前胸挫傷之傷害間，有相當因果關係。
  (3)至於公訴意旨認告訴人另受有右眼視網膜分枝靜脈阻塞之傷害，與告訴人所述在
    車內碰撞胸口之情形不符，僅係憑告訴人於國立臺灣大學醫學院附設醫院及臺北
    市立仁愛醫院之診斷書為憑。惟查：告訴人於十一月十九日至臺北市立仁愛醫院
    看診時，向門診醫師自述其所受右眼視網膜分枝靜脈阻塞之症狀，係因同月四日
    車禍外傷所致，惟經醫師診斷後，認就目前所知學理，無法證明此血管阻塞問題
    與外傷有直接關聯性，有臺北市立仁愛醫院北市仁醫歷字第０九一六０五四二一
    ００號函在卷可稽；又檢察官提起上訴後，本院函詢馬偕紀念醫院，依該院函稱
    「病患甲○○於九十年十一月十六日至本院眼科就診，經診斷為右眼視網膜分枝
    靜脈阻塞，此疾病與患者胸挫傷並無直接證據證實其相關性」，有該院九十一年
    十一月四日馬院醫眼字第九一二五五０號函文一紙在卷可按。至於告訴人至國立
    臺灣大學醫學院附設醫院看診，距車禍發生時日更久，益難證明與車禍外傷有何
    關聯，是尚難僅憑告訴人個人之臆斷，率將其右眼視網膜分枝靜脈阻塞之症狀歸
    咎於被告。本件無從認定告訴人右眼視網膜分枝靜脈阻塞之症狀，與九十年十一
    月四日十三時被告之過失駕駛行為間有何因果關係，公訴意旨指被告之過失行為
    致告訴人受有前胸挫傷及右眼視網膜分枝靜脈阻塞之傷害，容有未洽，應予敘明
    。惟綜上事證明確，被告之犯行既已致告訴人受有前胸挫傷之傷害，並不影響其
    過失傷害犯行之認定，仍應依法論處。
二、核被告所為，係犯刑法第二百八十四條第二項前段之業務過失傷害罪。
三、原審依刑事訴訟法第二百九十九條第一項前段、刑法第二百八十四條第二項前段
    、第四十一條第一項前段、罰金罰鍰提高標準條例第一條前段、第二條，並審酌
    被告並無前科，有臺灣高等法院檢察署刑案紀錄簡覆表、本院被告全國前案紀錄
    表在卷可稽。其此次犯行出於一時疏失，犯後又能坦承犯行，雖雙方就傷害程度
  、賠償金額仍有爭執，致未達成和解，惟被告屢次表示賠償意願，足見其確知悔
    悟，並酌以被告犯罪所生危害等一切情狀，量處拘役二十日，並諭知易科罰金之
    折算標準，其認事用法核無不當，量刑亦稱允當，檢察官循告訴人之請求提起上
    訴仍以「告訴人視網膜分枝靜脈阻塞之傷害，與被告之過失行為有關，原判決未
    經傳訊最初診斷之馬偕醫院醫師及詳酌該診斷證明書之內容，即認為無因果關係
    ，實屬違誤，且被告未與被害人和解，犯罪後態度惡劣」等情指摘原判決不當，
    即無理由，應駁回其上訴。
四、被告經合法傳喚，無正當理由而不到庭，爰不待其陳述，逕行判決。
據上論斷，應依刑事訴訟法第三百六十八條、第三百七十一條判決如主文。
本案經檢察官劉靜婉到庭執行職務。
中      華      民      國      九十二      年     一     月     七     日
                              臺灣高等法院交通法庭
                                  審判長法  官  葉  騰  瑞
                                        法  官  莊  明  彰
                                        法  官  黃  國  忠
右正本證明與原本無異。
不得上訴。
            書記官  劉  貞  達
中      華      民      國      九十二      年     一     月     七     日
附錄本案論罪科刑法條全文
刑法第二百八十四條：
因過失傷害人者，處六月以下有期徒刑、拘役或五百元以下罰金。致重傷者，處一年
以下有期徒刑、拘役或五百元以下罰金。
從事業務之人，因業務之過失傷害人者，處一年以下有期徒刑、拘役或一千元以下罰
金。致重傷者，處三年以下有期徒刑、拘役或二千元以下罰金。


司法院資訊處製作；財團法人民間司法改革基金會備份。
